最高法院刑事判決　　　　　　　　　　　　　　　九十一年度台上字第五二○六號
　　上　訴　人　台灣高等法院檢察署檢察官
　　被　　　告　甲○○
右上訴人因被告毀損案件，不服台灣高等法院中華民國八十九年四月二十八日第二審
判決（八十九年度上訴字第一六九號，起訴案號：台灣台北地方法院檢察署八十八年
度偵字第三七二四、一八五五二號），提起上訴，本院判決如左：
    主  文
原判決撤銷，發回台灣高等法院。
    理  由
本件原判決以公訴意旨略稱：被告甲○○係位於台北市○○路一號二樓「又新汽車修
護補習班」（下稱又新補習班）之股東，告訴人蔡許月鶴（已於民國八十八年六月三
日死亡）係台北市○○路一號二樓及二樓之一之所有人，二屋中間原有一隔間，梁能
章（另案經檢察官不起訴處分）承租二樓之一經營撞球瑒，八十六年間，梁能章主張
其承租範圍係二樓全部即包括二樓及二樓之一，對蔡許月鶴提起民事賠償告訴，惟嗣
因民事糾紛身，無心經營事業，且經該屋所在地之「金鼎大廈管理委員會」（下稱
金鼎大廈管委會）製定規約不允許撞球場之客人經由大廈正門電梯，乃自八十七年十
一月間起停止營業，並委託被告代為協調處理該屋之問題；適又新補習班之負責人張
素梅（另經檢察官為不起訴處分）亦授權被告處理該屋之整修事宜。詎被告為改變又
新補習班之經營型態，未經告訴人蔡許月鶴之同意，於八十七年十一月間整修時，僱
工將上開二屋之隔間拆除，嗣於八十八年一月間，未經告訴人蔡許月鶴之同意，再僱
工將二樓之一外牆原有之窗戶拆除，改建成獨立鐵門之出入口，因認被告涉有刑法第
三百五十三條第一項之罪嫌云云。經審理結果，認為不能證明被告犯罪，因而維持第
一審諭知被告甲○○無罪之判決，駁回檢察官在第二審之上訴，固非無見。
惟查：(一)卷附金鼎大廈八十七年六月十二日區分所有權人會議雖決議：「（案由）本
大廈自完工搬入使用十餘年至今各層樓從未打掃，致髒臭沖鼻，樓梯阻塞，尤以二、
三樓破壞程度早已嚴重降低大廈整體品質，應訂立清潔維護與管理辦法，共同提昇大
廈居住使用環境品質，（決議）通過」，又該大廈管委會八十七年六月間所訂管理規
約第六條第二項另約定「依據大廈住戶已同意事項，由委員會協調二樓之一撞球場應
經建號二０七四公共使用轉由本大廈後巷出入，不經本大廈正門電梯，以防止破壞」
（見第一審卷第六十頁背面、七十四頁），惟就前開內容以觀，係金鼎大廈管委會應
協調該大樓二樓之一用戶即名人撞球場經由該大廈後巷出入，金鼎大廈並未得告訴人
之同意亦未授權該二樓之一之用戶，得逕拆除出租人之外牆，改建門扇，故名人撞球
場如認因出入該後巷，確有拆除二樓之一之牆壁，增設門扇之必要時，既涉及告訴人
之權益，自仍應與告訴人洽商，徵求其同意，而不得逕依金鼎大廈之決議，拆除告訴
人所有二樓之一之部分牆垣，原判決未說明其認被告所辯，洵屬可採之依據為何，遽
認被告所辯其乃依金鼎大廈之決議而行云云，應屬有據，非惟有違論理法則，亦有判
決理由不備之違誤。況原判決雖認前開會議記錄及規約為真實，並引用台灣台北地方
法院檢察署檢察官八十八年度偵字第三七二四號不起訴處分書為有利被告之認定之一
，惟該大廈區分所有權人即另案告訴人李茂雄、張仲明、劉枝意、魏拱垚仍以被告確
有偽造該記錄及規約之情事，依法聲請再議後，另以八十八年度偵續字第五六三號發
回偵查中，亦經本件告訴人蔡秀玲八十九年二月三日刑事補充告訴理由狀陳述在卷可
憑（見同卷第二十七頁），則該案件最後之偵查結果如何？如該案件已提起公訴，最
後之判決結果又如何？原判決未予詳查，遽予引用前開不起訴處分書，資為本件判決
之基礎，亦嫌速斷。（二）採為判決基礎之證據雖已調查，而其內容尚未明瞭者，即
與未經調查無異，如遽行判決，仍屬應於審判期日調查之證據而未予調查。原判決雖
又採信證人蔡長興、梁能章及曾文山（原判決誤為曾文水）之證言，認定告訴人所有
二樓之一及二樓間之隔間為木板，且說明證人曾文山為告訴人蔡許月鶴之表弟，所言
當無迴護被告之理等旨，為其得心證之理由。惟告訴人蔡秀玲八十九年二月三日刑事
補充告訴理由狀載稱：證人白藻檉及賴正堂於另案台灣台北地方法院八十八年度訴字
第一一九五號返還房屋案件，已證述前開隔間應為水泥磚牆云云，並有告訴人提出之
相關筆錄影本在卷可按（見原審卷第二十五頁、第三十九頁背面、第四十七頁背面）
，另其同年月十五日之聲請傳訊證人狀亦載明：證人曾文山並非告訴人蔡許月鶴之表
弟，亦無親戚關係，請求傳訊到庭等語 (見原審卷第七十四頁），果證人白藻檉及賴
正堂於上揭民事事件所證不虛，前開隔間應非如證人蔡長興、梁能章及曾文山所證，
隔間材質為木板之情事，其實情為何，既關係被告有無上述犯行之認定，自有詳加調
查，釐清真相之必要，原判決就告訴人所提出不利被告之證據，究竟如何不足採取，
未說明其取捨之心證理由，遽行判決，即有證據之調查未盡及判決理由不備之違法。
上訴意旨執以指摘，為有理由，應認原判決有撤銷發回之原因。
據上論結，應依刑事訴訟法第三百九十七條、第四百零一條，判決如主文。
中      華      民      國    九十一    年      九      月     十八     日
                              最高法院刑事第十庭
                                  審判長法官  林  增  福
                                        法官  邵  燕  玲
                                        法官  吳  昆  仁
                                        法官  陳  世  雄
                                        法官  惠  光  霞
      右正本證明與原本無異
                                              書  記  官
中      華      民      國    九十一    年      九      月    二十三    日
